【裁判字號】    99,上訴,1022
【裁判日期】    990526
【裁判案由】    違反槍砲彈藥刀械管制條例
【裁判全文】
臺灣高等法院刑事判決                99年度上訴字第1022號
上  訴  人  臺灣士林地方法院檢察署檢察官
上  訴  人
即  被  告  甲○○
選任辯護人  許哲嘉律師
被      告  乙○○
指定辯護人  本院公設辯護人王永炫
上列上訴人因被告違反槍砲彈藥刀械管制條例案件，不服臺灣士
林地方法院98年度訴字第249號，中華民國99年1月21日第一審判
決（起訴案號：臺灣士林地方法院檢察署97年度偵字第12161 號
、98年度偵字第1971號），提起上訴，本院判決如下：
    主  文
上訴駁回。
    事  實
一、甲○○明知可發射子彈具有殺傷力之改造手槍、具殺傷力之
    子彈，均為槍砲彈藥刀械管制條例所管制之物品，未經許可
    ，不得無故持有，竟基於非法持有具殺傷力之改造手槍及子
    彈之犯意，自民國（下同）97年9月7日上午7 時許前之不詳
    時間起（原判決誤為自97年9月7日當日上午起），在不詳處
    所，即未經許可持有具有殺傷力之仿BERETTA 廠型半自動手
    槍製造、換裝土造金屬槍管、滑套而成之改造手槍（槍枝管
    制編號為0000000000號）1把（含彈匣1個），及具有殺傷力
    之口徑9mm制式子彈14顆、金屬彈殼組合直徑9mm金屬彈頭而
    成之非制式子彈1顆，甲○○於97年9月7 日當日上午，駕車
    至友人乙○○位於臺北縣三芝鄉大片頭附近之住家前，除將
    其中1 顆子彈預先放入自己褲袋外，其他槍、彈則均置於其
    所駕駛車牌號碼CT-5022 號自用小客車後車廂內之背包後，
    始駕車前往乙○○家中，並受不知情之乙○○的請託，搭載
    亦不知情之乙○○友人劉慶川返家。嗣於同日上午9時10 至
    15分許，甲○○駕車駛至臺北市大同區○○○路、酒泉街口
    路邊停靠，讓劉慶川下車步行返家，甲○○則下車在車旁與
    車內右後座之乙○○聊天之際，適遇警車巡邏，遂快步逃離
    ，為警察覺形跡可疑，上前盤查，竟在嫌疑車之後車廂內查
    得內有具殺傷力之改造手槍1把（含彈匣1個）與子彈14顆之
    背包，迨將甲○○帶回警局調查，又在甲○○褲袋內查得具
    有殺傷力之子彈1 顆，遂將槍、彈均予扣案，始查悉上情。
二、案經臺北市政府警察局大同分局報告臺灣士林地方法院檢察
    署檢察官偵查起訴。
    理  由
壹、程序方面：
    按被告以外之人於審判外之言詞或書面陳述，除法律有規定
    者外，不得作為證據，刑事訴訟法第159條第1項固有明定。
    惟被告以外之人於審判外之陳述，雖不符同法第159條之1至
    之4 規定，但經當事人於審判程序同意作為證據，法院審酌
    該言詞陳述或書面作成時之情況，認為適當者，亦得為證據
    ，且當事人、辯護人於法院調查證據時，知有第159條第1項
    不得為證據之情形，而未於言詞辯論終結前聲明異議者，視
    為有前項之同意，此亦據刑事訴訟法第159條之5規定甚明。
    本件認定事實所引用之卷內卷證資料（包含文書證據、物證
    等證據），並無證據證明係公務員違背法定程序所取得，被
    告復未於言詞辯論終結前表示異議，且卷內之文書證據及物
    證等，亦無顯有不可信之情況與不得作為證據之情形，則依
    刑事訴訟法第159條之5之規定，本件認定事實所引用之所有
    文書證據、物證等證據，均有證據能力。
貳、實體部分：
甲、有罪部分：
一、訊據上訴人即被告甲○○雖矢口否認非法持有具殺傷力之槍
    枝、子彈犯行，於原審辯稱：渠於97年9月7日上午8 時許駕
    車自臺北縣三重市家中出發上班途中，突接獲被告乙○○來
    電相約至臺北市○○○路、酒泉街口共進早餐，渠依約前往
    與乙○○會合後，下車步行途中乙○○偶遇綽號「小牛」及
    「小劉」（即劉慶川）之友人，短暫交談後，乙○○即要求
    返回車上開啟後車廂，渠雖依所請而開啟後車廂，但不知乙
    ○○與其友人有無置放任何物品在內，後乙○○即與「小劉
    」、「小牛」進入渠車後座開始吸毒，渠站立在車右後座門
    外與乙○○聊天之際，忽見警車巡邏，乃向乙○○告知有警
    迫近，「小牛」就將1 顆子彈交付囑渠丟棄，渠倉促間放入
    褲袋內，離開車旁不遠就遭警盤查，並按警指示打開後車廂
    ，方才發現內有裝槍、彈的背包，除「小牛」情急下交付之
    那顆子彈外，渠並未持有該批槍、彈云云。復於本院審理中
    則改稱：伊開車回三芝乙○○家，是前一天晚上即9月6日晚
    上11至12時發生的事，後來就在乙○○家睡覺，早上才離開
    ，沒有人要伊打開後行李廂，因伊在乙○○家睡覺，後來發
    生的事伊就不知道了云云。
二、惟查：
  (一)被告甲○○及乙○○駕駛車牌號碼CT-5022 號自用小客車違
    規停車，被告甲○○趴在右後座車窗外，與車內右後座的被
    告乙○○說話，適遇員警巡邏發現渠等行跡可疑，而於員警
    欲接近盤查時，被告二人即分頭跑離，嗣為警追趕逮捕，並
    於被告乙○○隨身背包查得毒品吸食器，又於該車右後座腳
    踏墊之牛皮紙袋內扣得乙○○所有之安非他命1 包，復經被
    告甲○○同意打開後車廂，而於渠等所駕車輛後車廂所置背
    包內，扣得子彈14顆及改造手槍1把（含彈匣1個），嗣被告
    甲○○在警局受詢時，再於渠褲袋內取出查扣子彈1 顆，而
    被告甲○○雖一度否認其為該車駕駛人，惟經警查閱車籍資
    料該車登記車主為被告甲○○之妻後，被告甲○○始是認其
    為該車駕駛等情，業據證人即查獲前開槍、彈之員警廖哲斌
    、黃銘輝及張恆華於偵查結證證述：97年9月7日上午乘警車
    巡邏沿臺北市○○○路經酒泉街口，發現酒泉街上有車違規
    停車，被告甲○○趴在右後座車窗外，與車內右後座的被告
    乙○○說話，因甲○○遇警即有意閃躲，警方遂覺可疑，往
    前迴轉並向該車後方接近盤查，車內的乙○○便下車與車外
    的甲○○分頭小跑步離開，當時車內並無其他人，員警廖哲
    斌與張恆華在距離該車5 至10公尺處追到甲○○，黃明輝則
    在5 公尺內追到乙○○，並在乙○○身上包包內查得毒品吸
    食器，遂將甲○○、乙○○2 人帶至嫌疑車旁，車鑰匙在甲
    ○○手上，但甲○○卻稱該車非渠所開，是跑掉的車主將鑰
    匙丟給渠云云，後在車右後座腳踏墊又見有牛皮紙袋，經甲
    ○○同意打開車門，發現牛皮紙袋內有1 包安非他命，乙○
    ○稱安非他命為其所有，員警再經甲○○同意打開後車廂，
    發現有1 黑色背包，打開查獲扣案槍、彈，被告甲○○推稱
    槍、彈是嫌疑車車主的，車主已經跑掉了，嗣將被告2 人帶
    回警局製作筆錄時，要求被告甲○○將褲袋內不明物品取出
    ，才發現渠褲袋內有1 顆子彈；在警局查詢車主，調取口卡
    片，發覺車主是被告甲○○之配偶，甲○○才承認車是渠所
    開的等情綦詳（見偵查卷第81至85、123至125頁），並為被
    告甲○○所不爭（見偵查卷第61至62頁），堪信屬實。
  (二)而上開扣案槍彈經送內政部警政署刑事警察局以性能檢驗法
    、試射法鑑驗結果：1.送鑑改造90手槍1 把（槍枝管制編號
    0000000000號），認係改造手槍，由仿BE RETTA廠型半自動
    手槍製造、換裝土造金屬槍管、滑套而成，擊發功能正常，
    可供擊發適用之子彈使用，認具殺傷力；2.送鑑子彈15顆，
    其中14顆認均係制式子彈，採樣5 顆試射，皆可擊發，認都
    具殺傷力；其中1 顆認係非制式子彈，由金屬彈殼組合直徑
    9mm 金屬彈頭而成，經試射，可擊發，也認具殺傷力等情，
    有該局97年9月17日刑鑑字第0970136014 號槍彈鑑定書在卷
    可稽（見偵查卷第74至77頁），且依槍枝扣案之初在警局所
    為初步檢視製作之檢視報告表（見同上偵查卷第36至38頁）
    與上開槍彈鑑定書，上開扣案手槍確含彈匣1 個無誤。至於
    扣案其他未未試射之制式子彈9 顆，依上開槍彈鑑定書所附
    之照片顯示，與已試射擊發認有殺傷力之5 顆彈殼，不論彈
    底直徑、外殼金屬材質及構造等均一致，且構造完整，應認
    亦具有殺傷力無誤。是足認扣案上開改造手槍1把（含彈匣1
    個）及制式子彈14顆、非制式子彈1 顆均具有殺傷力，分別
    屬於槍砲彈藥刀械管制條例第4條第1項第1、2款所稱之槍砲
    及彈藥無訛。
  (三)員警自被告甲○○所駕之車輛及其褲袋內查獲之槍彈，究係
    何人持有等節：
  1.關於上開槍彈遭查獲過程，證人廖哲斌已明確證稱：彼巡邏
    經過及迴轉過來時，目光均在該嫌疑車上，除了站立者（即
    被告甲○○）與車內右後座之男子（即被告乙○○）外，周
    圍並無其他人，另警車接近停在嫌疑車後方，該2 名男子跑
    離時，也無其他人從嫌疑車內或周圍離開，彼也沒有見到有
    人從車窗內伸手拿東西給甲○○等語明確（見偵查卷第82至
    83頁）；證人黃銘輝亦證稱：彼在駕警車時，有注意看嫌疑
    車，當時車駕駛座沒人，而乙○○開車門衝下車時只有他一
    人，沒有其他人衝出來，乙○○還把車門關起來，另彼下車
    追捕乙○○時，眼睛餘光有注意到該嫌疑車，該車四周都沒
    人，如果當時車上有其他人下車，彼應該可以注意到，且當
    時也沒有聽到其他下車關車門的聲音，警方請甲○○將車門
    打開時，車門根本是上鎖的，所以車上應無其他人等語甚明
    （見偵查卷第84至85頁）；證人張恆華更證稱：當天伊坐副
    駕駛座，從開車經過到迴轉回來，視線都盯著嫌疑車看，對
    被告2 人狀況一目了然，警車經過到迴轉接近的過程，除被
    告乙○○有下車外，都無其他人從車上開車門下車離開，也
    沒有開後車廂，且警車所行之道路為四線道，迴轉很快，迴
    轉回來要盤查，就看見車外1人就是甲○○，車內另有1人即
    乙○○，當時甲○○見警就閃躲等語明確（見偵查卷第 123
    至125頁），並繪有現場圖1紙在卷可稽（見偵查卷第127 頁
    ），足見被告甲○○所駕車輛違規停放地點，於員警廖哲斌
    前往盤查時，除被告甲○○、乙○○2 人外，並無與渠等同
    行之其他嫌疑人，至為明確。
  2.又依證人即共同被告乙○○於98年5月5日偵訊時結證所述：
    其與劉慶川於97年9月7日一同在淡水坐上被告甲○○的車，
    當時車上尚有兩名不知名的甲○○友人，其便與劉慶川、甲
    ○○一起乘車到臺北市○○○路、酒泉街口停車後，車上兩
    名甲○○友人先行下車，其間不曾聽過有人提到後車廂有槍
    彈，其自己也未曾要求甲○○開啟後車廂，更不知何人、何
    時將裝有槍彈的背包放在後車廂，或甲○○口袋內為何為有
    子彈，當日並沒有「小牛」此人，更沒有「小牛」從車內將
    子彈交給甲○○的事，警察來以前，劉慶川很快就下車了，
    警察來時，僅剩其與甲○○被抓等情明確（見偵查卷第 157
    至158頁），嗣於原審時結證稱：97年9月7日當日早晨約7至
    8 時許，甲○○開車到其淡水家中，其請甲○○載友人劉慶
    川返家，劉慶川當時住臺北市○○○路、民族西路附近，其
    亦陪同上車，當時車內尚有不相識之甲○○兩名友人，其等
    上車時並未叫甲○○開後車廂；其等5 人乘車至被查獲地點
    停車後，甲○○兩友人表示要去吃早餐，先行離去，過3、4
    分鐘，劉慶川就在警察來之前便下車離開，之後不到1 分鐘
    ，警察就到，其因知悉警察來才下車，之前都未下車，在坐
    車期間車上無人提及槍枝的事，也沒看過有人打開後車廂，
    更不知後車廂有放一背包，警察查獲之槍、彈都與其無關，
    其並未與甲○○相約到查獲地點附近吃早餐等情綦詳（見原
    審卷第72至77、80至81頁）；證人劉慶川於偵查時亦結證稱
    ：97年9月7日伊在淡水與乙○○一同坐上甲○○的車，返回
    民族西路附近的家，伊不知道車上有槍枝，到時開門就下車
    等語（見偵查卷第161至162頁），復於原審時證稱：案發前
    一晚，伊到乙○○山上房子泡茶、玩牌，天亮後，乙○○的
    朋友（即甲○○）來，就一起坐該友人車返家，車上除伊、
    乙○○、甲○○外，應該還有甲○○朋友，伊與乙○○均坐
    後座，伊上車後就睡覺，後來到臺北市○○○路4 段，不知
    民族西路或酒泉街口，有人叫下車，伊就開門下車，從淡水
    山上上車到下車處，中間不曾下車，亦無人上、下車過，也
    沒有人去將車後車廂打開過，伊下車時僅剩甲○○與乙○○
    在，下車後伊有看到警車經過，回頭並見警車在路口迴轉，
    但不知後來發生經過；伊有一朋友叫「小牛」，但與甲○○
    或乙○○都不認識，當天與乙○○、甲○○等人一起，並沒
    有聽到他們說到「小牛」這名字等語（見原審卷第93至99頁
    ），可見被告甲○○於97年9月7日上午約7至8時許，駕車至
    臺北縣淡水山區乙○○住家找友人乙○○，才由乙○○陪同
    ，搭載其友人劉慶川返家，並駛至臺北市○○○路、酒泉街
    口為警查獲處，被告甲○○並非駕車至臺北市○○○路、酒
    泉街口時，才與乙○○會合並偶遇乙○○友人劉慶川，且當
    時更無被告甲○○所辯稱之「小牛」在場，而劉慶川在員警
    察覺被告2 人可疑並迴車接近盤查前，即已下車離開，從乙
    ○○與劉慶川上車，至劉慶川下車、乙○○與甲○○為警盤
    查之期間，被告甲○○所駕車輛均未曾開啟後車廂，更遑論
    有其他人將藏有槍彈之背包置於後車廂內，被告甲○○褲袋
    內之子彈，亦非被告等察覺員警來查時，才由所謂「小牛」
    之人交與被告甲○○放入褲袋內等情，堪可認定。
  3.再由卷附被告甲○○所稱由自己使用，未曾交付他人使用之
    0000000000號行動電話通聯紀錄，以及共同被告乙○○提供
    由劉慶川使用之0000000000號及0000000000號兩支行動電話
    通聯紀錄等（見偵查卷第132至133頁、原審卷第104 頁），
    分別顯示：(1)被告甲○○於97年9月7日上午5時12分及6時55
    分許通話收訊基地臺係在臺北縣三芝鄉後厝村大片頭85-1號
    ，鄰近臺北縣淡水鎮，並非被告甲○○所辯稱之臺北縣三重
    市住家，當日上午9時10分43秒、11分29秒、9時15分許，被
    告甲○○通話收訊基地臺才漸由臺北縣三重市○○路215 號
    、臺北市大同區○○○路○段287號，移動至臺北市○○區○
    ○街167 號一帶，一路由北往南，接近被告為警查獲之延平
    北路、酒泉街口附近，此使用行動電話移動之跡，恰與乙○
    ○、劉慶川證述情節相吻合。(2)而被告乙○○稱劉慶川平日
    使用之0000000000號行動電話於97年9月7日上午9時9分通訊
    收訊基地臺猶在臺北縣淡水鎮○○路176號（見偵查卷第130
    頁），距離臺北市大同區○○○路、酒泉街口甚遠，參酌被
    告2人及證人劉慶川均同指陳劉慶川確於當日上午9時10分被
    告2 人為警察覺可疑以前，甫從停放在臺北市○○○路、酒
    泉街口之嫌疑車上離去乙節，可知該支行動電話當日並未由
    劉慶川隨身攜帶。(3)惟被告乙○○指稱劉慶川使用之另一門
    號0000000000號行動電話，於97年9月7日凌晨2時8分、10分
    許，通話收訊基地臺均在偏遠山區，鄰近淡水之臺北縣三芝
    鄉後厝村大片頭85-1號（見偵查卷第129 頁），不僅和證人
    劉慶川證稱：前一晚至乙○○「淡水」山上房子玩牌至天亮
    之情相合，更適與被告甲○○於同日上午6 時55分許之通話
    收訊基地臺相重疊，亦見共同被告乙○○與證人劉慶川所證
    被告甲○○係於97年9月7日早上近7 時許至臺北縣三芝、淡
    水一帶之乙○○住家，搭載乙○○、劉慶川一同由北往南，
    於上午9 時10至15分許，駛至臺北市○○○路、酒泉街口，
    劉慶川於該處下車返家後，被告甲○○與乙○○始因形跡可
    疑，為警上前盤查而查得本案槍、彈等情，信而有徵，參以
    前揭員警所證：在發覺被告2 人可疑至上前盤查之過程中，
    除共同被告乙○○在車內，被告甲○○在車旁與乙○○談話
    之外，並未見其他人同在該車周圍內、外等節，是被告甲○
    ○辯稱：當日上午8 時許才從臺北縣三重市家中出發，至為
    警查獲地點與乙○○會合，會合後才遇到「小劉」劉慶川與
    「小牛」，並依乙○○之請，開啟後車廂，在不知情狀況下
    在後車廂被查獲內有槍彈，褲袋內子彈是「小牛」交付云云
    ，顯與事實不符，難以採信。
  (四)而共同被告乙○○於97年9月7日、10月24日、11月25日偵查
    中，初雖均稱：97年9月7日早上與被告甲○○相約在臺北市
    ○○○路、酒泉街口吃早餐，並在大馬路旁偶遇友人「小劉
    」劉慶川與「小牛」等人，「小牛」有要求被告甲○○開啟
    後車廂，並將黑色背包放入後車廂內，後坐在車內時並將不
    詳物品交給車外的被告甲○○囑渠丟掉云云，而附和被告甲
    ○○之辯詞，然由乙○○於97年10月24日受訊前及訊後，兩
    次向檢察官強調不願與被告甲○○同日到場應訊，並稱因此
    答訊會有壓力等語（見偵查卷第98頁、101頁），其於97年1
    1 月25日經檢察官以證人身分命其就被告甲○○涉案部分具
    結作證後，更不願再為同意旨之證述（見偵查卷第141 頁）
    ，迄至98年5月5日及原審中，更坦言前開所述均因恐家人遭
    報復才受被告甲○○囑咐而為迴護之詞，所述均非屬實等語
    明確（見偵查卷第156至157頁、原審卷第75至76頁、79至80
    頁），參酌被告甲○○辯稱：渠與乙○○相約在臺北市○○
    ○路、酒泉街口，並由「小牛」在車內將子彈交付渠收在口
    袋內乙節，確屬虛構，業如前述，更足認共同被告乙○○於
    97年9月7日、10月24日、11月25日偵查中所述上情，當係刻
    意迴護甲○○而虛罔之詞，不足採信，亦難以推翻其於98年
    5月5日及原審中證述之可信性，附此敘明。
  (五)承上所述，員警於97年9月7日上午9 時10至15分許，在臺北
    市○○○路、酒泉街口停放之車輛旁，攔阻盤查被告甲○○
    與共同被告乙○○2 人，嗣即於被告甲○○駕駛車輛之後車
    廂內，查得扣案具殺傷力之手槍及子彈14顆，另於被告甲○
    ○褲袋內查扣具殺傷力子彈1 顆，而在案外人劉慶川與共同
    被告乙○○於同日上午近7 時許，由臺北縣三芝鄉、淡水鎮
    一帶搭乘被告甲○○所駕車輛，迄至上午9 時10至15分劉慶
    川下車，隨即因員警察覺被告等人形跡可疑前往盤查前，該
    車後車廂既未由任何人開啟，且無被告甲○○所辯稱之「小
    牛」之人在場，與乙○○、劉慶川一同要求被告甲○○開啟
    渠車之後車廂，而將槍彈放置其內之情，被告甲○○所辯係
    所謂「小牛」之人，將子彈1 顆交由被告甲○○放置在渠褲
    袋內，亦無足採，參以該車於97年9月7日凌晨5時至近7時許
    以前之期間，均由被告甲○○駕駛，並於近7 時許才駛至臺
    北縣三芝鄉一帶至友人乙○○住處，搭載乙○○與其友人劉
    慶川，雖共同被告乙○○與證人劉慶川於原審時，均證稱甲
    ○○所駕車上，另有不相識之甲○○友人，然若謂係此等友
    人竟將非法槍彈逕自遺留於被告甲○○之車上，而自行離去
    ，已與常情有違，況更無可能係因該等友人將槍彈遺留乃致
    被告甲○○褲袋內放有子彈1 顆，再審諸一般人乘坐他人汽
    車，除非所攜托運物品體龐質重，有另勞煩駕駛人特意開啟
    後車廂以供放置之必要，否則衡情多隨身攜帶於乘客車廂內
    ，而遭查獲藏有槍、彈之背包原便於隨身攜帶，體積甚小，
    由甲○○友人在甲○○駕車開至乙○○家以前，要求甲○○
    開啟後車廂供其放置，並將其中1 顆子彈交與被告甲○○，
    被告甲○○不知其車上及身上藏有該扣案槍彈之可能性，微
    乎其微，況被告甲○○嗣於本院審理中更翻異改稱：沒有人
    要伊打開後行李廂，因伊在乙○○家睡覺，後來發生的事伊
    就不知道了云云，益見情虛，堪認扣案槍彈應係該車駕駛人
    即被告甲○○，事先置入該車後車廂內，並取出其中1 顆子
    彈放在自己褲袋內，渠非法持有具殺傷力槍枝、子彈之犯行
    ，甚為明確。至扣案改造手槍送請內政部警政署刑事警察局
    鑑驗後，雖未採獲可資比對為被告甲○○之指紋，有該局98
    年10月9 日刑紋字第0980144645號鑑驗書置卷可按（見原審
    卷第45頁），然被告甲○○持有該等槍枝、子彈非必取出把
    玩而遺留指紋，亦或渠取用槍枝均有隔物屏障難留指紋痕跡
    ，均屬常情可能之舉，是上開鑑驗結果，尚難遽而執為有利
    被告甲○○之認定。
  (六)復按，被告甲○○持有該等槍彈之犯行時間起點，除可知其
    時間點應在97年9月7日上午近7 時許，至共同被告乙○○位
    於臺北縣三芝、淡水一帶山區家中，搭載乙○○、劉慶川等
    人以前外，並無其他積極證據足以佐明，因認被告甲○○係
    在97 年9月7日上午7時許前之不詳時間，即已非法持有扣案
    槍彈，併此敘明。
  (七)另被告甲○○辯護人雖聲請對共同被告乙○○測謊，並聲請
    傳喚證人黃銘輝、廖哲斌、張恒華等人到庭，欲澄清扣案槍
    彈並非被告所持有，然前開證人均已就本案事實經過詳實證
    述，且被告甲○○非法持有槍枝、子彈之事實已臻明確，前
    開聲請核無調查之必要，附此指明。綜上，被告甲○○非法
    持有具殺傷力之槍枝、子彈事證明確，犯行堪以認定，自應
    依法論科。
三、核被告甲○○所為，係犯槍砲彈藥刀械管制條例第8條第4項
    之非法持有可發射子彈具殺傷力之槍枝罪、同條例第12條第
    4 項之非法持有子彈罪。被告以一持有行為同時持有槍枝、
    子彈，為一行為觸犯前述槍砲彈藥刀械管制條例第8條第4項
    、第12條第4項之2罪，為想像競合犯，應依刑法第55條前段
    規定，從一重之槍砲彈藥刀械管制條例第8條第4項之非法持
    有可發射子彈具殺傷力之槍枝罪處斷。公訴人認被告甲○○
    乃與共同被告乙○○共同持有槍彈，而為共同正犯云云，查
    共同被告乙○○為公訴意旨指稱涉有非法持有槍彈罪嫌部分
    ，已經查明無積極證據足資證明其犯罪，另為無罪諭知（詳
    如后述），是被告甲○○就上開犯行自非與共同被告乙○○
    為共同正犯，併此敘明。
四、原審以被告甲○○犯行事證明確，依槍砲彈藥刀械管制條例
    第8條第4項、第12條第4項，刑法第11條前段、第55 條之規
    定，審酌被告甲○○非法持有具殺傷力之改造手槍、子彈數
    量非微，對社會治安戕害非輕，及持有槍彈之期間，惟犯後
    未能坦承犯行，飾詞狡辯，顯不知悔改之犯後態度等一切情
    狀，量處有期徒刑3年10月，併科罰金新台幣6萬元，另就併
    科罰金部分，諭知易服勞役之折算標準。又扣案可發射子彈
    具殺傷力之仿BERETTA 廠型半自動手槍製造、換裝土造金屬
    槍管、滑套而成之改造90手槍（槍枝管制編號0000000000號
    ）1把（含彈匣1個）及具殺傷力之制式子彈9 顆，均屬違禁
    物，應依刑法第38條第1項第1款規定宣告沒收。至扣案原具
    有殺傷力之制式子彈5顆及非制式子彈1顆，原雖亦屬違禁物
    ，然於鑑定時已試射擊發，不具有子彈之完整結構，失去其
    效能，爰不予宣告沒收。經核其認事用法，並無違誤，量刑
    亦屬妥適，應予維持。被告甲○○上訴意旨，仍執陳詞，否
    認犯行，尚非可取，為無理由，應予駁回。
乙、無罪部分：
一、公訴意旨略以：被告乙○○與共同被告甲○○基於共同犯意
    聯絡，明知可發射子彈具有殺傷力之改造手槍、具殺傷力之
    子彈，均為槍砲彈藥刀械管制條例所管制之物品，未經許可
    ，不得無故持有，竟自不詳時間起，在不詳處所，未經許可
    ，共同持有具有殺傷力之仿BERETTA廠型改造手槍1把（含彈
    匣1個），及具有殺傷力之子彈15顆，並將其中1顆子彈放入
    甲○○褲袋，其餘槍彈則放入嫌疑車後車廂內，迄97年9月7
    日上午9 時10分許為景盤查查獲，因認被告乙○○涉有槍砲
    彈藥刀械管制條例第8條第4項非法持有具殺傷力之改造手槍
    罪嫌及同條例第12條第4項之非法持有子彈罪嫌。
二、按犯罪事實應依證據認定之，無證據不得認定犯罪事實，刑
    事訴訟法第154條第2項定有明文。而認定被告有罪之事實，
    應憑證據，如未能發現相當之證據，或證據不足以證明，自
    不能以推測或擬制之方法以之為裁判基礎；且認定事實所憑
    之證據，其為訴訟上之證明，須達於通常一般之人均不致有
    所懷疑而得確信者，始得據為有罪之認定，倘其證明尚未達
    到此一程度，而有合理懷疑存在時，尚難為有罪之認定基礎
    ；另茍積極之證據不足以為被告犯罪事實之認定，即應為被
    告有利之認定，更不必有何有利之證據，最高法院分別著有
    40年臺上字86號、76年臺上字4986號判例可資參照。
三、公訴人認被告乙○○犯有非法持有槍彈罪嫌，無非以被告乙
    ○○於97年9月7日、10月24日、11月25日偵查中之陳述、共
    同被告甲○○之證述，及證人廖哲斌、黃銘輝、張恒華之證
    述，與槍彈鑑定書等為其論據。訊據被告乙○○則堅決否認
    犯罪，辯稱：其97年9月7日上午是7至8時許才與友人劉慶川
    一起由被告甲○○載到臺北市○○○路、酒泉街口，其與劉
    慶川坐上車後，到嗣後為警查獲，都不知道後車廂內或甲○
    ○褲袋內有槍彈等語。
四、經查：
  (一)被告乙○○於97年9月7日、10月24日、11月25日偵查中之陳
    述雖陳稱：97年9月7日早上與被告甲○○相約在臺北市○○
    ○路、酒泉街口吃早餐，偶遇友人「小劉」劉慶川與「小牛
    」等人，「小牛」要求被告甲○○開啟後車廂，並將黑色背
    包放入後車廂內，後坐在車內時，並將不詳物品交給車外的
    被告甲○○囑渠丟掉云云；另共同被告甲○○於警詢、偵查
    及原審雖一再指稱：渠於97年9月7日上午8 時許駕車自臺北
    縣三重市家中出發上班途中，接獲被告乙○○來電相約，至
    臺北市○○○路、酒泉街口共進早餐，渠依約前往與乙○○
    會合後，下車步行途中乙○○偶遇其綽號「小牛」及「小劉
    」（即劉慶川）之友人，短暫交談後，經乙○○要求，才返
    回車上開啟後車廂，渠站立在車右後座門外與乙○○聊天之
    際，向乙○○告知有警迫近，「小牛」才將1 顆子彈交付囑
    渠丟棄，由渠放入褲袋內，後經警盤查按指示打開後車廂，
    才發現內有裝槍、彈的背包云云。然上開被告乙○○之供述
    或共同被告甲○○之證述，已經查明與事實不符，乃被告乙
    ○○曲意配合甲○○而為迴護之詞，被告甲○○乃為卸責而
    推諉虛構之詞，已如前述，自不能以被告乙○○此等供述或
    被告甲○○之證述，為被告乙○○不利之證明。
  (二)至員警廖哲斌、黃銘輝、張恆華等人固證及被告乙○○在當
    日見警車靠近，即速下車逃離，且共同被告甲○○所駕車輛
    周圍當時僅有其與被告乙○○2 人等情，但被告甲○○所駕
    車輛內置有裝槍彈之背包，並非如甲○○所辯稱：乃被告乙
    ○○與「小劉」、「小牛」要求開後車廂門放入云云，已經
    查明如前，被告乙○○為警查獲前猶在甲○○車上，見警迫
    近便逃避之原因多端，尤其被告乙○○已供稱：其當日是陪
    同劉慶川一起返家才坐上甲○○之嫌疑車到臺北市○○○路
    、酒泉街口，又因在甲○○車上持有毒品及吸毒，才逃避警
    方盤查，當日其實不知甲○○後車廂內有槍彈等情，已經被
    告乙○○供述明確（見偵查卷第159頁、原審審訴字第548號
    卷第35頁），且乙○○供述其出現在甲○○車內原因，核與
    證人劉慶川所述相符（見原審卷第93至94頁），而其自承施
    用毒品之事實，經查被告乙○○當日遭逮捕後，亦確實為警
    查出有施用毒品之犯行，嗣並經原審以97年度審訴字第 238
    號判決有罪處刑確定，有該判決電腦繕本1 件及臺灣高等法
    院被告前案紀錄表存卷可考（見原審卷第122至124頁），參
    酌一般人搭乘他人駕駛車輛僅坐於車內座位，鮮少知悉駕駛
    人後車廂內置放何物，乃常情之理，被告乙○○僅偶然坐上
    甲○○在後車廂內藏有槍彈之車輛，並在警來查時，因自身
    涉毒犯行原因逃匿，實難因此推認被告乙○○與被告甲○○
    共同持有本案槍彈。公訴人以被告乙○○自車內下車逃匿即
    推論其與被告甲○○共同持有槍彈，其推測實屬牽強，難以
    逕為被告乙○○犯罪之證明。
  (三)另卷附槍彈鑑定書只能佐證扣案槍、彈具有殺傷力，並不足
    以推認何人持有槍彈，事屬當然，亦不足為被告乙○○犯罪
    之證明。綜上，公訴意旨認被告乙○○涉犯共同持有具殺傷
    力之改造手槍及子彈犯行所憑之事證尚存有合理之懷疑，而
    未達於可確信為真之程度，自難以該罪相繩。此外，復查無
    其他積極證據足以證明被告乙○○犯罪，自難以非法持有具
    殺傷力之槍枝、子彈等罪相繩，揆諸前開說明，被告乙○○
    部分，自應為無罪之諭知。本件既不能證明被告乙○○犯罪
    ，原審依法為被告乙○○無罪之諭知，經核並無不合，應予
    維持。
五、檢察官上訴意旨略以：證人即警員廖哲斌於偵查中即已證稱
    ：「他們當場是說槍彈是車主的，車主跑掉了」等語（見偵
    查卷第84頁），茍被告乙○○於遭警查獲前不知自用小客車
    內置有槍彈乙情，何須於遭查獲當場向員警佯稱槍彈為車主
    所有，車主已逃離等語？且被告乙○○於遭查獲當日，即於
    警詢時陳稱：甲○○並未前往淡水載伊等語；同日於偵訊時
    則稱：係與甲○○相約吃早餐，而偶遇綽號「小牛」及劉慶
    川等語，是以被告乙○○於遭查獲當日，因係突遭警方逮捕
    ，在無心理準備且亦尚不及與甲○○勾串之情況下，出於自
    由意思所為，且核與甲○○所稱2 人係相約在臺北市○○○
    路、酒泉街口等語相符，自堪認具有特別可信之情況。況被
    告乙○○與甲○○原為同學，並無仇恨，甲○○亦已承認其
    持有子彈之犯行，甲○○應無誣陷被告乙○○之必要，是以
    甲○○證稱係由被告乙○○指示其開啟後車廂，而將置有槍
    彈之背包放入後車廂內等情，應堪採信，原審判決未審酌該
    情，即遽為被告乙○○無罪之諭知，其事實認定容有違誤云
    云，然查：
  (一)觀諸證人廖哲斌於偵查中之證述，並無前開指述（見偵查卷
    第81至83頁），而證人黃銘輝雖證述「他們當場是說槍彈是
    車主的，車主跑掉了」等語（見偵查卷第84頁），然此核與
    證人廖哲斌所述：有問槍彈是誰所有，但他們2 位都稱不知
    道的等語（見偵查卷第82頁）；證人張恒華證述：當下有問
    槍彈是誰的，但他們都說不是他們的，是回隊上做筆錄，他
    們才有說是誰放的等語（見偵查卷第125 頁），已有不符，
    而除共同被告甲○○於警詢中供述係綽號「小牛」之人要伊
    打開後車廂，並交付子彈1 顆予伊等情外，被告乙○○仍陳
    稱不知該扣案槍彈為何人所有（見偵查卷第11頁、18頁），
    是被告乙○○是否確有為前開辯詞，已非無疑。
  (二)另被告乙○○於警詢中所稱共同被告甲○○並未前往淡水載
    伊乙節，雖與事實不符，然此或因員警在該車查獲非法槍彈
    ，為免其陳述致陷友人即共同被告甲○○於罪，被告乙○○
    乃假稱該車駕駛另有其人，並非被告甲○○，其未前往淡水
    搭載伊等語，而為迴護被告甲○○之詞，且共同被告甲○○
    於97年9月7日早上近7 時許至臺北縣三芝、淡水一帶之乙○
    ○住家，搭載被告乙○○及劉慶川一同由北往南，於上午 9
    時10至15分許，駛至臺北市○○○路、酒泉街口，劉慶川於
    該處下車返家後，被告甲○○與乙○○始因形跡可疑，為警
    上前盤查而查得本案槍、彈等情，除經證人劉慶川證述明確
    在卷，復有渠等持用之行動電話通話收訊基地臺位置可資佐
    證，況被告乙○○已於原審中明確證稱：開第一庭偵查庭時
    ，在地檢署拘留室，甲○○即跟伊說，要跟他的口供一樣才
    能交保，故伊才跟他一起這樣說，伊當時是說謊，伊在偵訊
    時是配合甲○○等語（見原審卷第75至76頁），參以被告乙
    ○○於因恐家人遭報復才受甲○○囑咐而為迴護之詞，其於
    97年9月7日、10月24日、11月25日偵查中所述案情，確係刻
    意迴護甲○○之虛罔言詞，業如前述，共同被告甲○○既已
    有勾串被告乙○○虛偽之情，檢察官上訴意旨猶執渠2 人於
    警詢、偵查之陳述相符，遽認該等陳述具有特別可信之情況
    ，且以共同被告甲○○應無誣陷被告乙○○之必要為由，推
    認被告乙○○亦涉有共同持有槍彈之犯行，而指摘原判決不
    當，自嫌速斷，非可遽採。
  (三)末按，檢察官對於起訴之犯罪事實，應負提出證據及說服之
    實質舉證責任。本件檢察官並未提出適合於證明被告乙○○
    犯罪事實之積極證據，並說明其證據方法與待證事實之關係
    ，而本院對於卷內訴訟資料，復已逐一剖析，參互審酌，仍
    無從獲得被告乙○○涉有共同持有槍彈犯行之有罪心證，本
    件既不能證明被告乙○○涉有前開之犯行，自難率以該罪相
    繩。檢察官之上訴意旨，仍執前詞，指摘原判決此部分不當
    ，為無理由，應予駁回。
據上論斷，應依刑事訴訟法第368條，判決如主文。
本案經檢察官王金聰到庭執行職務。
中    華    民    國    99    年    5     月    26    日
                  刑事第十庭審判長法  官  陳榮和
                                  法  官  黃斯偉
                                  法  官  李春地
以上正本證明與原本無異。
檢察官及被告甲○○如不服本判決，應於收受送達後10日內向本
院提出上訴書狀，其未敘述上訴之理由者並得於提起上訴後10日
內向本院補提理由書（均須按他造當事人之人數附繕本）「切勿
逕送上級法院」。
                                  書記官  蘇秋
中    華    民    國    99    年    5     月    27    日
附錄本案論罪科刑法條全文：
槍砲彈藥刀械管制條例第8條
未經許可，製造、販賣或運輸鋼筆槍、瓦斯槍、麻醉槍、獵槍、
空氣槍或第4條第1項第1 款所定其他可發射金屬或子彈具有殺傷
力之各式槍砲者，處無期徒刑或5年以上有期徒刑，併科新臺幣1
千萬元以下罰金。
未經許可，轉讓、出租或出借前項所列槍枝者，處5 年以上有期
徒刑，併科新臺幣1千萬元以下罰金。
意圖供自己或他人犯罪之用，而犯前二項之罪者，處無期徒刑或
7年以上有期徒刑，併科新臺幣1千萬元以下罰金。
未經許可，持有、寄藏或意圖販賣而陳列第1項所列槍枝者，處3
年以上10年以下有期徒刑，併科新臺幣700萬元以下罰金。
第1項至第3項之未遂犯罰之。
槍砲彈藥刀械管制條例第12條
未經許可，製造、販賣或運輸子彈者，處1年以上7年以下有期徒
刑，併科新台幣500萬元以下罰金。
未經許可，轉讓、出租或出借子彈者，處6月以上5年以下有期徒
刑，併科新台幣300萬元以下罰金。
意圖供自己或他人犯罪之用，而犯前二項之罪者，處3 年以上10
年以下有期徒刑，併科新台幣700萬元以下罰金。
未經許可，持有、寄藏或意圖販賣而陳列子彈者，處5 年以下有
期徒刑，併科新台幣300萬元以下罰金。
第1項至第3項之未遂犯罰之。

司法院資訊處製作；財團法人民間司法改革基金會備份。
